臺灣高等法院臺中分院刑事判決　　　　　　　　　　九十四年度上訴字第三八四號
　　上　訴　人
　　即　被　告　甲○○
右上訴人因違反毒品危害防制條例案件，不服臺灣彰化地方法院九十三年度訴字第一
二八五號中華民國九十三年十二月二十一日第一審判決（起訴案號：臺灣彰化地方法
院檢察署九十三年度毒偵字第三二九九號），提起上訴，本院判決如左：
    主      文
上訴駁回。
    事      實
一、甲○○前於民國八十二間，因違反肅清煙毒條例案件，經臺灣高雄地方法院以八
    十三年度訴字第七○號，判處有期徒刑三年一月，上訴後經臺灣高等法院高雄分
    院以八十三年度上訴字第九二八號，判決上訴駁回確定。又於八十三年間，因違
    反麻醉藥品管理條例案件，經臺灣彰化地方法院以八十三年度易字第一七六九號
    ，判處有期徒刑四月確定。前開二罪經裁定應執行有期徒刑三年二月後，入監執
    行，並於八十四年十月十一日假釋付保護管束，惟於保護管束期間另因違反肅清
    煙毒條例及麻醉藥品管理條例案件，經臺灣彰化地方法院以八十六年度訴字第一
    二三號，判處應執行有期徒刑三年八月確定。而其前開假釋即經撤銷，先入監執
    行殘刑一年九月二十二日，復接續執行上開有期徒刑三年八月，並於八十九年一
    月六日再經假釋付保護管束出監，惟仍於保護管束期間因施用毒品，又經撤銷假
    釋入監執行殘刑，甫於九十二年八月十九日縮刑期滿執行完畢。甲○○復於八十
    九年間，因施用毒品案件，經臺灣彰化地方法院以八十九年度毒聲字第三七三六
    號裁定送觀察勒戒後，認有繼續施用毒品之傾向，再經該院以八十九年度毒聲字
    第四五一九號裁定，令入戒治處所施以強制戒治，於戒治滿三個月後，成效經評
    定合格，經該院以九十年度毒聲字一六四四號裁定停止戒治，所餘期間付保護管
    束，而於九十年五月十日釋放，並於九十年九月二十六日保護管束期滿未經撤銷
    而戒治期滿。詎其猶不知悔改，復於上開強制戒治執行完畢釋放後五年內，基於
    施用第一級毒品海洛因之犯意，於九十三年八月十九日上午八時許，在其位於彰
    化縣埔鹽鄉○○村○○路六十四之六號住處，以將海洛因摻水置入其所有針筒內
    注射方式（該針筒業已丟棄而未扣案），施用第一級毒品海洛因一次。嗣於九十
    三年八月二十一日上午八時五十分許，經警持搜索票，至甲○○之友人鄞學清位
    於彰化縣埔鹽鄉○○村○○路五十九號住處搜索時，發現甲○○在場，經甲○○
    同意採尿，送驗結果呈嗎啡陽性反應，始查悉上情。
二、案經彰化縣警察局溪湖分局報請臺灣彰化地方法院檢察署檢察官偵查起訴。
    理      由
一、右揭事實，業據上訴人即被告（下稱被告）甲○○坦承不諱，而其於九十三年八
    月二十一日經警採尿送往彰化縣衛生局檢驗結果，確呈嗎啡陽性反應，此有彰化
    縣警察局溪湖分局九十三年八月二十一日委託檢驗尿液代號與真實姓名對照認證
    章、彰化縣衛生局九十三年八月三十日煙檢字第九三二六八○號煙毒尿液檢驗成
    績書各一紙附卷可稽（見毒偵卷第三二九九號第三五頁至第三六頁）。依鑑識實
    務，初次吸食或施打煙毒者，經人體代謝作用於八小時之內，即有約百分之八十
    之量排出，二十四小時之後，續有約剩餘量之百分之九十再排出，七十二小時之
    後仍有殘餘微量排出，吸食或施打者個人體質不同，其排出時間亦會有所差異，
    尤其成癮者（抗藥性強）其於吸食後一二○小時內所採之尿液，配合公信力之儀
    器（如氣相質譜儀）仍可能被強制檢測出，足認被告於九十三年八月二十一日上
    午十一時十分許為警查獲後採尿回溯一二○小時內即五日內之九十三年八月十九
    日上午八時，應有施用第一級毒品海洛因一次之行為，是被告上開自白顯與事實
    相符，自堪採信，其施用第一級毒品海洛因之犯行洵堪認定。查被告曾於八十九
    年間，因施用毒品案件，經臺灣彰化地方法院以八十九年度毒聲字第三七三六號
    裁定送觀察勒戒後，認有繼續施用毒品之傾向，再經該院以八十九年度毒聲字第
    四五一九號裁定，令入戒治處所施以強制戒治，戒治滿三個月後，成效經評定合
    格，經該院以九十年度毒聲字一六四四號裁定停止戒治，所餘期間付保護管束，
    而於九十年五月十日釋放，並於九十年九月二十六日保護管束期滿未經撤銷而戒
    治期滿，此有臺灣高等法院被告全國前案紀錄表可按，其於上開強制戒治執行完
    畢釋放後五年內再犯本案施用第一級毒品之罪，自應依法論科。
二、核被告所為，係犯毒品危害防制條例第十條第一項之施用第一級毒品罪。其為施
    用第一級毒品而持有第一級毒品海洛因之低度行為，為施用第一級毒品海洛因之
    高度行為所吸收，不另論罪。被告曾於八十二間，因違反肅清煙毒條例案件，經
    臺灣高雄地方法院以八十三年度訴字第七○號，判處有期徒刑三年一月，上訴後
    經臺灣高等法院高雄分院以八十三年度上訴字第九二八號，判決上訴駁回確定。
    又於八十三年間，因違反麻醉藥品管理條例案件，經臺灣彰化地方法院以八十三
    年度易字第一七六九號，判處有期徒刑四月確定。前開二罪經裁定應執行有期徒
    刑三年二月後，入監執行，並於八十四年十月十一日假釋付保護管束，惟於保護
    管束期間另因違反肅清煙毒條例及麻醉藥品管理條例案件，經臺灣彰化地方法院
    以八十六年度訴字第一二三號，判處應執行有期徒刑三年八月確定。而其前開假
    釋即經撤銷，先入監執行殘刑一年九月二十二日，復接續執行上開有期徒刑三年
    八月，並於八十九年一月六日再經假釋付保護管束出監，惟仍於保護管束期間因
    施用毒品，又經撤銷假釋入監執行殘刑，甫於九十二年八月十九日縮刑期滿執行
    完畢，此有臺灣高等法院被告全國前案紀錄表存卷可按。其於上開有期徒刑執行
    完畢後五年以內再犯有期徒刑以上之罪之本案，為累犯，應依刑法第四十七條之
    規定，加重其刑。原審審理結果，認被告犯上述之罪，依毒品危害防制條例第十
    條第一項，刑法第十一條前段、第四十七條之規定，審酌被告之素行、犯罪之動
    機、目的、施用毒品係戕害自身健康、施用毒品海洛因次數為一次、所生危害及
    犯罪後之態度等一切情狀，判處被告有期徒刑八月，經核其認事用法及量刑均為
    妥適，被告以其現罹犯肝硬化需接受治療為由提起上訴，自非有理由，應駁回其
    上訴。
三、公訴意旨另以：被告曾於九十三年五月中旬某日晚間，於其上揭住處，以將海洛
    因摻水置入其所有針筒內注射方式，施用第一級毒品海洛因一次，因認被告亦涉
    有非法施用第一級毒品罪嫌云云。經查：被告雖曾於九十三年八月二十一日上午
    十時三十五分第一次接受警詢時供稱，伊係在九十三年五月中旬某日晚上有施用
    第一級毒品海洛因等語，惟其於同日十二時四十分許，第一次接受警詢時即改供
    稱：伊因施用毒品時間記憶錯誤，要求製作第二次筆錄，伊要詳述施用毒品時間
    ，伊係在九十三年八月十九日上午八時，在住處施用第一級毒品海洛因等語（見
    毒偵字第三二九九號卷第二○頁、第二四頁），且被告於偵查時及原審審理時，
    均堅稱其僅於九十三年八月十九日有施用第一級毒品海洛因一次之行為。而卷附
    之前開彰化縣衛生局煙毒尿液檢驗成績書一紙，亦僅能證明被告於九十三年八月
    二十一日前一二○小時內某時有施用第一級毒品海洛因之行為，尚無從證明被告
    於九十三年五月中旬，亦有施用第一級毒品海洛因之犯行，是就公訴人認被告於
    此部分之犯行，僅有被告第一次警訊之自白，尚無其他積極證據足資佐證，從而
    被告此部分之犯行不能證明，本應為無罪之諭知，惟公訴人認此部分與前開已起
    訴成罪部分有連續犯之裁判上一罪關係，爰不另為無罪之諭知，是原審就被告此
    部分之犯行，不另為無罪之諭知，經核並無不合。
四、公訴人另以九十三年度毒偵字第三五五一號移送原審之併辦意旨略以：被告另於
    九十三年八月十九日下午五時，於其上開住處，以將海洛因摻水置入其所有針筒
    內注射方式，施用第一級毒品海洛因一次，且此部分與業據起訴部分，有連續犯
    之裁判上一罪關係而移送併辦，並以被告自白及驗尿報告為據。惟查：被告於原
    審審理時堅稱其僅於九十三年八月十九日上午有施用第一級毒品海洛因一次，而
    被告於九十三年八月二十三日採尿後，經警送驗雖仍呈嗎啡陽性反應，此有彰化
    縣警察局溪湖分局九十三年八月二十三日委託檢驗尿液代號與真實姓名對照認證
    章、彰化縣衛生局九十三年八月三十日煙檢字第九三二六八五號尿液檢驗成績書
    各一紙附卷可稽（見溪警刑字第○九三○○○三三一○號警卷第八至九頁），然
    該驗尿報告僅得證明被告於九十三年八月二十三日採尿前一二○小時內之某時，
    有施用第一級毒品海洛因之犯行。而被告於本案之第二次警詢、偵查及原審審理
    時，均自承僅於該九十三年八月二十三日採尿前一二○小時內之九十三年八月十
    九日上午八時許，有施用第一級毒品海洛因一次等語，在缺乏其他積極證據足資
    佐證下，尚難逕憑被告於併案之警詢中自白及前開驗尿報告，遽認被告另於九十
    三年八月十九日下午五時，復有施用第一級毒品海洛因一次之犯行，是以被告此
    部分之犯行不能證明，與本案已起訴成罪部分，並無連續犯之裁判上一罪關係，
    自無從併予審理。是原審將上開移送併辦之案件檢還檢察官另為妥適之處理，自
    無不合。
據上論結，應依刑事訴訟法第三百六十八條，判決如主文。
本案經檢察官乙○○到庭執行職務。
中      華      民      國      九十四     年     三      月    三十    日
                                臺灣高等法院臺中分院刑事第八庭
                                      審判長法  官  羅  得  村
                                        法  官  劉  榮  服
                                            法  官  巫  政  松
右正本證明與原本無異。
如不服本判決應於收受送達後十日內向本院提出上訴書狀，其未敘述上訴之理由者並
得於提起上訴後十日內向本院補提理由書（均須按他造當事人之人數附繕本）。
                                            書記官  陳  妙  瑋
中      華      民      國      九十四     年     三      月    三十    日
附錄本案論罪科刑法條：
修正後毒品危害防制條例第十條第一項：
施用第一級毒品者，處六月以上五年以下有期徒刑。
                                                                        Ｒ
